【裁判字號】    98,訴,658
【裁判日期】    990128
【裁判案由】    毒品危害防制條例
【裁判全文】
臺灣高雄地方法院刑事判決               98年度訴字第658號
公  訴  人  臺灣高雄地方法院檢察署檢察官
被      告  甲○○
                    現於高雄看守所羈押中
選任辯護人  陳見和律師
上列被告因毒品危害防制條例案件，經檢察官提起公訴（98年度
偵字第9409號），本院判決如下：
    主  文
甲○○犯販賣第二級毒品罪，處如附表一編號1 所示之刑；又犯
販賣第三級毒品罪共捌罪，各處如附表一編號2-9 所示之刑；又
犯轉讓第二級毒品罪共貳罪，各處如附表二編號1-2 所示之刑；
又犯轉讓第三級毒品罪共拾罪，各處如附表二編號3 所示之刑。
應執行有期徒刑拾捌年；扣案之大麻貳包（合計淨重4.52公克）
均沒收銷燬之，扣案之行動電話壹支（含0000000000號SIM 卡壹
枚）沒收，未扣案之販賣毒品所得新台幣萬貳仟佰元沒收，
如全部或一部不能沒收時，以其財產抵償之。
    事  實
一、甲○○明知亞甲基雙氧甲基安非他命（即MDMA，俗稱「搖頭
    丸」，下稱MDMA）及愷他命（Ketamine，下稱K 他命）為毒
    品危害防制條例第2 條第2 項第2 、3 款所明文列管之第二
    、三級毒品，未經許可不得非法販賣，竟仍意圖營利，分別
    基於販賣第二級毒品MDMA、第三級毒品K 他命之犯意，於不
    詳時地，向真實姓名年籍不詳之成年人，以不詳之價格，取
    得數量不詳之MDMA及K 他命後，分別於附表一所示之時間、
    地點，以附表一所示之價格、毒品數量，先後出售MDMA及K
    他命予附表一所示之人。
二、甲○○明知大麻及MDMA為毒品危害防制條例第2條第2項第2
    款所明文列管之第二級毒品，未經許可不得非法持有、轉讓
    ，而K 他命業經公告列為同條例第2 條第2 項第3 款所明文
    列管之第三級毒品，未經許可不得轉讓，竟基於轉讓第二級
    毒品大麻及MDMA、第三級毒品K 他命之犯意，分於不詳時地
    ，向真實姓名年籍不詳之成年人，以不詳之價格，取得數量
    不詳之大麻、MDMA及K 他命後，於附表二所示時間、地點，
    無償提供予丁○○施用，而以此方式轉讓上開毒品。
三、嗣於98年3 月26日下午2 時10分許，警方持搜索票至甲○○
    位於高雄市鹽埕區○○○路1 號11樓之1 之住處執行搜索，
    當場查獲甲○○所有之大麻2 包（合計淨重4.52公克）、門
    號0000000000號行動電話1 支、筆記本2 本、攪拌機1 台（
    另扣得同住之丁○○所有之MDMA1 顆、白色粉末1 包及在場
    之乙○○所有之K 他命1 包）。
四、案經高雄市政府警察局刑事警察大隊移送台灣高雄地方法院
    檢察署檢察官偵查起訴。
    理  由
壹、證據能力部分：
一、按被告以外之人於偵查中向檢察官所為之陳述，除顯有不可
    信之情況者外，得為證據，刑事訴訟法第159 條之1 第2 項
    定有明文。經查，本件證人己○○、壬○○、辛○○、庚○○（更名為丙○○）、戊○○、丁○○於偵查中向檢察官所
    為之陳述，業據其等具結以擔保陳述之可信性，且無何顯不
    可信之情形，核之上開說明，自均有證據能力。
二、按被告以外之人於檢察事務官、司法警察官或司法警察調查
    中所為之陳述，與審判中不符時，其先前之陳述具有較可信
    之特別情況，且為證明犯罪事實存否所必要者，得為證據，
    刑事訴訟法第159 條之2 定有明文。經查，本件證人丁○○
    於警詢中（98年3 月27日）有關於被告轉讓毒品之陳述，與
    審判中不符，惟參之警詢所言距案發時間較近，且甫遭警方
    查獲，尚未及受被告或他人之影響，亦未及構思如何掩飾被
    告之犯行，而及至審判中其非但距案發時間較久，記憶可能
    有誤，且已有足夠時間構思如何為被告掩飾犯行，故應以其
    警詢中而言較為可信，且為證明被告轉讓毒品之犯行所必要
    ，核之上開說明，自有證據能力。
三、按法院或檢察官得囑託醫院、學校或其他相當之機關、團體
    為鑑定，或審查他人之鑑定，並準用第203 條至第206 條之
    1 之規定；鑑定之經過及其結果，應命鑑定人以言詞或書面
    報告；刑事訴訟法第208 條第1 項前段、第206 條第1 項定
    有明文，經法院、檢察官囑託相當之機關為鑑定後，經鑑定
    人以書面報告其鑑定之結果者，即屬刑事訴訟法第159 條第
    1 項所謂之「法律有規定者」，不受該條項規定「不得作為
    證據」之限制。經查，本件扣案之大麻2包 ，經臺灣高雄地
    方法院檢察署檢察官囑託法務部調查局，就是否確為大麻予
    以鑑定，該局出具之鑑定書1 紙，且均就鑑定之方法及結果
    詳予記載，該鑑定書自得作為證據。
貳、實體方面
一、訊之被告甲○○於本院審理中矢口否認有何附表一所示之販
    賣MDMA及K 他命之犯行；惟查，本件業據被告於警詢中供稱
    ：伊有自97年11月間起販賣MDMA及K 他命等語無誤（見偵卷
    第14頁），復供稱：伊與0000000000號電話之人連絡，以30
    顆MDMA15000 元及10公克K 他命3000元之代價賣予對方，對
    方將錢匯入伊萬泰銀行帳戶內，伊再以宅急便寄給對方等語
    明確（見偵卷第10頁），並於偵查中供稱：97年12月間某日
    己○○向伊購買K 他命100 公克，後來退回50公克，伊僅收
    11 500元等語明確（見偵卷第64頁）；又被告附表一編號1
    部分之犯行復據證人戊○○於偵查中證述稱：伊在98年2 月
    底，打電話向甲○○購買30顆MDMA（搖頭丸）及10公克K 他
    命，甲○○用宅急便寄到彰化伊住的學生宿舍，MDMA1 顆算
    50 0元，K 他命1 公克300 元，伊共匯款18000 元給甲○○
    等語明確（見偵卷第165-169 頁），又於本院審理中證述稱
    ：伊於98年3 月是以MSN 聯絡，後來甲○○在電話中告訴伊
    價錢及匯款帳戶，甲○○郵寄至伊地址，伊確實有收到甲○○寄過來的MDMA、K 他命等語明確（見審卷第129 頁）；又
    被告附表一編號2 部分之犯行復據證人己○○於偵查中（98
    年4 月15日）證述稱：伊是去年跟甲○○買K 他命，以
    24000 元在高雄港口附近請甲○○買K 他命，數量應該沒有
    100 公克那麼多，伊只有跟甲○○買過這次K 他命，
    0000000000是伊使用之電話（見偵卷第87-88 頁），又於本
    院審理中證述稱：伊有印象用23000 元或是24000 元跟甲○○購買100 公克K 他命，後來只買50公克11500 元，伊記得
    確實興甲○○交易過1 次K 他命，以伊行動電話0000000000
    聯絡甲○○，地點是在高雄港等語明確（見審卷第132 頁背
    面）；又被告附表一編號3-4 部分之犯行，並據證人壬○○
    於偵查中（98 年5月7 日）證述稱：伊跟甲○○買過2 次K
    他命，時間都在98年1 月份到2 月份之間，1 小包K 他命40
    0 元，0000000000是伊使用之電話等語明確（見偵卷第132
     頁 ），又於本院審理中證述稱：伊總共向甲○○買過2 次
    K 他命，伊搭捷運到小港站去向甲○○購買等語明確（見審
    卷第129 頁背面- 130 頁背面），又被告附表一編號5-8 部
    分之犯行，復據證人辛○○於偵查中（98年5 月7 日）證述
    稱：伊在98 年1、2 月間有跟甲○○買過K 他命，都是用1
    包30 0元的價格，1 次買1 包，重量約1 克，伊先打電話給
    甲○○後交易，0000000000是伊使用之電話，伊跟甲○○買
    過4 次毒品，2 次在中山路五福路口，2 次在一心跟凱旋路
    口，時間都在1 、2 月間等語無誤（見偵卷第133-134 頁）
    ，雖其又於本院審理中證述稱：伊記得共向甲○○購買3 次
    毒品，惟究係3 或4 次，因時間已久，伊記不清楚，1 次買
    30 0元等語明確（見審卷第130 背面- 第131 背面），參之
    偵查中距證人辛○○向被告購買之時間較近，故購買之次數
    應以偵查中所述較為可信；又被告附表一編號9 部分之犯行
    ，並據證人庚○○（更名丙○○）於偵查中（98年5 月8 日
    ）證述稱：伊於98年2 月底3 月初跟甲○○買毒品，伊先用
    0000000000 電 話打給甲○○0000000000電話，再約好到小
    港捷運站交易，以800 元跟甲○○買2 公克K 他命等語明確
    （見偵卷第14 4頁），又於本院審理中證述稱：伊用000000
    0000電話打0000000000電話用800 元在小港捷運站交易K 他
    命等語明確（見審卷第202 頁），雖其又稱無法指認被告，
    惟其與被告既僅交易過1 次K 他命，事隔多日，無法正確指
    認被告亦屬合理，惟依其所稱連絡之電話，其購買K 他命之
    對象應係被告無誤；參之上開證人與被告之間素無怨隙，應
    無設詞構陷之可能，所言可信為真實；此外，復有行動電話
    1 支（含00 00000000 號SIM 卡）扣案可憑；又MDMA 及K他
    命等毒品戕害國民身心健康，危害匪淺，向為政府執法機關
    嚴厲查緝之目標，被告苟無利得，豈有甘冒遭查緝法辦重刑
    之風險，而平白無端從事MDMA及K 他命販賣之理，足認被告
    販賣MDMA及K 他命有營利之意圖甚明。綜上所述，被告事後
    翻異其詞空言否認，應係卸責之詞，不足採信。從而，罪證
    明確，被告上開販賣第二、三級毒品之犯行均堪以認定。
二、訊之被告甲○○矢口否認有何附表二之轉讓大麻、MDMA及K
    他命予丁○○之犯行；惟查，上開轉讓大麻、MDMA及K 他命
    之事實，業經被告於偵查中坦承不諱（見偵卷第66頁），且
    經證人丁○○於警詢中（98年3 月27日）證稱：伊吸食的大
    麻、K 他命是甲○○給伊的，MDMA1 顆是97年12月中旬甲○○給伊的等語明確（見偵卷第19頁），復於偵查中（98年3
    月27日）證述稱：在97年12月間，在苓雅二路甲○○有拿1
    顆MDMA給伊，從97年10月開始到今年3 月5 日左右，甲○○
    有在苓雅二路及七賢三路拿K 他命給伊施用總共9 次到10次
    左右等語明確（見偵卷第68- 69頁），雖其事後又於偵查中
    改稱：伊先前說MDMA是在四維路、中華路口附近的PP舞廳買
    來的，伊先前在警詢所述係就順著警察意思說的，伊先前在
    檢察官面前想早回家所以就照著警詢筆錄說等語，致於本院
    審理中改稱：MDMA及K 他命係伊自外購得，大麻係被告放在
    桌上，伊自行拿來施用等語，惟其與被告同住一處顯見應有
    一定之交情，豈有為順警方之意思或想早日返家即加以誣陷
    之理，且大麻係管制之毒品，有一定之價值，被告豈有放在
    桌上任人施用之道理，故證人丁○○事後改稱甲○○未給伊
    MDMA、K 他命及大麻顯係迴護之詞；此外本件復有大麻2 包
    （合計淨重4.52公克）業經鑑明無訛，有法務部調查局調科
    壹字第09823013010 號鑑定書1 紙在卷可查（見偵卷第83頁
    ）；從而，罪證明確，被告上開轉讓第二、三級毒品之犯行
    均堪以認定。
三、按行為後法律有變更者，適用行為時之法律。但行為後之法
    律有利於行為人者，適用最有利於行為人之法律，刑法第2
    條第1 項定有明文。查毒品危害防制條例於98年5 月20日修
    正公佈，針對當次公佈之修正條文，未另訂施行日期，而毒
    品危害防制條例第36條規定「本條例自公佈後六個月施行」
    ，該新修正之條例規定應自公佈後6 個月之98年11月20 日
    生效，故本件被告行為後，毒品危害防制條例已有修正，而
    修正後該條例第4 條第2 項、第3 項規定之法定併科罰金刑
    有所提高，故修正後之規定並未較有利於被告，自應適用被
    告行為時即修正前毒品危害防制條例之相關規定予以論科，
    合先指明。
四、核被告所為，係分別犯修正前毒品危害防制條例第4 條第2
    項之販賣第二級毒品罪（附表一編號1 部分）、第4 條第3
    項之販賣第三級毒品罪（附表一編號1-9部分）、第8 條第2
    項之轉讓第二級毒品罪（附表二編號1-2 部分）、第8 條第
    3 項之轉讓第三級毒品罪（附表二編號3 部分）。又被告持
    有第二級毒品之低度行為，分別為其販賣及轉讓之高度行為
    所吸收，不另論罪。又被告如附表一編號1 所示之犯行，係
    以一販賣行為，同時販售MDMA、K 他命，觸犯數罪名，為想
    像競合犯，應依刑法第55條之規定，從一重之販賣第二級毒
    品罪論處。被告所犯如附表一、二所示之犯行，均係犯意各
    別、行為互殊，應予分論併罰。被告明知大麻、MDMA及K他
    命等毒品對人體之危害性，仍為圖一己私利而販賣或轉讓第
    二、三級毒品，其行為已足以助長吸食毒品之氾濫，並戕害
    他人身心，危害社會治安及善良風氣，又被告犯後未能坦認
    犯行態度尚難謂佳，並參酌被告各次販賣及轉讓毒品之數量
    及獲利及其他等一切情狀，各量處如主文所示之刑，並定其
    應執行之刑。扣案之大麻2 包（合計淨重4.52公克）係第二
    級毒品，應依修正前毒品危害防制條例第18條第1 項前段規
    定諭知均沒收銷燬之，又扣案之行動電話1 支（含000000
    0000號SIM 卡1 枚），為被告所有，且俱為被告供販賣第二
    、三級毒品所用之物，應依毒品危害防制條例第19條第1 項
    規定，予以宣告沒收，未扣案之販賣毒品所得新台幣32300
    元，應依毒品危害防制條例第19條第1 項規定宣告沒收，如
    全部或一部不能沒收時，以其財產抵償之。另扣案之筆記本
    2 本、攪拌機1 台，無法證明與本件販賣及轉讓毒品之犯行
    有關，另扣得之MDMA1 顆、白色粉末1 包係另案被告丁○○
    所有，K 他命1 包係另案被告乙○○所有，均與本件被告上
    開犯行無關，均不予宣告沒收。
據上論結，應依刑事訴訟法第299 條第1 項前段，修正前毒品危
害防制條例第4 條第2 項、第3 項、第8 條第2 項、笫3 項、第
18條第1 項前段、第19條第1 項，刑法第2 條第1 項、第11條、
第55條、第51條第5 款，判決如主文。
中    華    民    國    99    年    1     月    28    日
                  刑事第十一庭  審判長法  官  黃三友
                                      法  官  莊珮君
                                      法  官  林俊寬
以上正本證明與原本無異。
如不服本判決應於收受送達後10日內向本院提出上訴書狀，並應
敘述具體理由；如未敘述上訴理由者，應於上訴期間屆滿後20日
內向本院補提理由書（均須按他造當事人之人數附繕本）「切勿
逕送上級法院」。
中    華    民    國    99    年    1     月    28    日
                                      書記官  林香如
附錄法條：
毒品危害防制條例第4條
製造、運輸、販賣第一級毒品者，處死刑或無期徒刑；處無期徒
刑者，得併科新臺幣 1 千萬元以下罰金。
製造、運輸、販賣第二級毒品者，處無期徒刑或 7 年以上有期
徒刑，得併科新臺幣 7 百萬元以下罰金。
製造、運輸、販賣第三級毒品者，處 5 年以上有期徒刑，得併
科新臺幣 5 百萬元以下罰金。
製造、運輸、販賣第四級毒品者，處 3 年以上 10 年以下有期
徒刑，得併科新臺幣 3 百萬元以下罰金。
製造、運輸、販賣專供製造或施用毒品之器具者，處 1 年以上
 7 年以下有期徒刑，得併科新臺幣 1 百萬元以下罰金。
前五項之未遂犯罰之。
毒品危害防制條例第8條
轉讓第一級毒品者，處 1 年以上 7 年以下有期徒刑，得併科新
臺幣 1 百萬元以下罰金。
轉讓第二級毒品者，處 6 月以上 5 年以下有期徒刑，得併科新
臺幣 70 萬元以下罰金。
轉讓第三級毒品者，處 3 年以下有期徒刑，得併科新臺幣 30
萬元以下罰金。
轉讓第四級毒品者，處 1 年以下有期徒刑，得併科新臺幣 10
萬元以下罰金。
前四項之未遂犯罰之。
轉讓毒品達一定數量者，加重其刑至二分之一，其標準由行政院
定之。
┌────────────────────────────────────────────────┐
│附表一：                                                                                        │
├──┬───────────────────────┬─────────────────────┤
│編號│          販  賣   毒  品  事  實             │刑                                      度│
├──┼───────────────────────┼─────────────────────┤
│ １ │98年2 月底、3 月初某日戊○○以0000000000電話與│處有期徒刑捌年，扣案之行動電話壹支（含0989│
│    │甲○○0000000000電話聯繫，以MDMA1 顆500 元、K │036349號SIM卡壹枚）沒收，未扣案之販賣毒品 │
│    │他命1 公克300 元之價格向甲○○購買30顆MDMA及10│所得新台幣壹萬捌仟元沒收，如全部或一部不能│
│    │公克K 他命，總計18000 元，由戊○○匯款至甲○○│沒收時，以其財產抵償之。                  │
│    │指定之帳戶，甲○○再以郵寄方式寄送上開毒品予林│                                          │
│    │博賢（即起訴書附表一編號9 之事實）            │                                          │
├──┼───────────────────────┼─────────────────────┤
│ ２ │97年12月間某日，己○○以0000000000電話與甲○○│處有期徒刑陸年，扣案之行動電話壹支（含0989│
│    │0000000000電話聯繫，向甲○○購買50公克K他命， │036349號SIM卡壹枚）沒收，未扣案之販賣毒品 │
│    │總計11500元，由己○○到甲○○高雄市苓雅區苓雅 │所得新台幣壹萬壹仟伍佰元沒收，如全部或一部│
│    │路租屋處樓下，與甲○○一手交錢一手交貨進行毒品│不能沒收時，以其財產抵償之。              │
│    │交易（即起訴書附表一編號1 之事實）            │                                          │
├──┼───────────────────────┼─────────────────────┤
│ ３ │98年1、2月間某日，壬○○以0000000000電話與林明│處有期徒刑伍年伍月，扣案之行動電話壹支（含│
│    │國0000000000電話聯繫，以400元之價格向甲○○購 │0000000000號SIM卡壹枚）沒收，未扣案之販賣 │
│    │買K他命1小包（1公克），並相約至高雄捷運小港站 │毒品所得新台幣肆佰元沒收，如全部或一部不能│
│    │交易（即起訴書附表一編號2之事實）             │沒收時，以其財產抵償之。                  │
├──┼───────────────────────┼─────────────────────┤
│ ４ │98年1、2月間某日，壬○○以0000000000電話與林明│處有期徒刑伍年伍月，扣案之行動電話壹支（含│
│    │國0000000000電話聯繫，以400元之價格向甲○○購 │0000000000號SIM卡壹枚）沒收，未扣案之販賣 │
│    │買K他命1小包（1公克），並相約至高雄捷運小港站 │毒品所得新台幣肆佰元沒收，如全部或一部不能│
│    │交易（即起訴書附表一編號3之事實）             │沒收時，以其財產抵償之。                  │
├──┼───────────────────────┼─────────────────────┤
│ ５ │98年1、2月間某日，辛○○以0000000000電話與林明│處有期徒刑伍年伍月，扣案之行動電話壹支（含│
│    │國0000000000電話聯繫，以300元之價格向甲○○購 │0000000000號SIM卡壹枚）沒收，未扣案之販賣 │
│    │買K他命1小包（1公克），雙方約在高雄市○○路與 │毒品所得新台幣佰元元沒收，如全部或一部不│
│    │五福路口，以一手交錢一手交貨方式完成毒品交易（│能沒收時，以其財產抵償之。                │
│    │即起訴書附表一編號4之事實）                   │                                          │
├──┼───────────────────────┼─────────────────────┤
│ ６ │98年1、2月間某日，辛○○以0000000000電話與林明│處有期徒刑伍年伍月，扣案之行動電話壹支（含│
│    │國0000000000電話聯繫，以300元之價格向甲○○購 │0000000000號SIM卡壹枚）沒收，未扣案之販賣 │
│    │買K他命1小包（1公克），雙方約在高雄市○○路與 │毒品所得新台幣佰元沒收，如全部或一部不能│
│    │五福路口，以一手交錢一手交貨方式完成毒品交易（│沒收時，以其財產抵償之。                  │
│    │即起訴書附表一編號5之事實）                   │                                          │
├──┼───────────────────────┼─────────────────────┤
│ ７ │98年1、2月間某日，辛○○以0000000000電話與林明│處有期徒刑伍年伍月，扣案之行動電話壹支（含│
│    │國0000000000電話聯繫，以300元之價格向甲○○購 │0000000000號SIM卡壹枚）沒收，未扣案之販賣 │
│    │買K他命1小包（1公克），雙方約在高雄市○○路與 │毒品所得新台幣佰元元沒收，如全部或一部不│
│    │凱旋路口，以一手交錢一手交貨方式完成毒品交易（│能沒收時，以其財產抵償之。                │
│    │即起訴書附表一編號6之事實）                   │                                          │
├──┼───────────────────────┼─────────────────────┤
│ ８ │98年1、2月間某日，辛○○以0000000000電話與林明│處有期徒刑伍年伍月，扣案之行動電話壹支（含│
│    │國0000000000電話聯繫，以300元之價格向甲○○購 │0000000000號SIM卡壹枚）沒收，未扣案之販賣 │
│    │買K他命1小包（1公克），雙方約在高雄市○○路與 │毒品所得新台幣佰元沒收，如全部或一部不能│
│    │凱旋路口，以一手交錢一手交貨方式完成毒品交易（│沒收時，以其財產抵償之。                  │
│    │即起訴書附表一編號7之事實）                   │                                          │
├──┼───────────────────────┼─────────────────────┤
│ ９ │98年2月底、3月初某日，庚○○以0000000000電話與│處有期徒刑伍年伍月，扣案之行動電話壹支（含│
│    │甲○○0000000000電話聯繫，以800元之價格向林明 │0000000000號SIM卡壹枚）沒收，未扣案之販賣 │
│    │國購買K他命1小包（2公克），雙方約在高雄捷運小 │毒品所得新台幣捌佰元沒收，如全部或一部不能│
│    │港站，以一手交錢一手交貨方式完成毒品交易（即起│沒收時，以其財產抵償之。                  │
│    │訴書附表一編號8之事實）                       │                                          │
└──┴───────────────────────┴─────────────────────┘
┌────────────────────────────────────────────────┐
│附表二：                                                                                        │
├──┬───────────────────────┬─────────────────────┤
│編號│轉  讓   毒  品  事  實                       │刑                                      度│
├──┼───────────────────────┼─────────────────────┤
│ １ │甲○○於97年12月間某日在高雄市○○○路住處無償│處有期徒刑捌月。                          │
│    │提供MDMA1顆予丁○○。                         │                                          │
├──┼───────────────────────┼─────────────────────┤
│ ２ │甲○○於98年3月24日於高雄市○○○路1號11樓之1 │處有期徒刑捌月，扣案之大麻貳包（合計淨重  │
│    │無償提供大麻予丁○○施用。                    │4.52公克）沒收銷燬之。                    │
├──┼───────────────────────┼─────────────────────┤
│ 3  │甲○○自97年10月間某日起至98年3 月5 日止，分別│各處有期徒刑伍月。                        │
│    │於高雄市○○○路及高雄市○○○路1 號11樓之1 ，│                                          │
│    │無償提供K他命予丁○○施用，共10次。           │                                          │
└──┴───────────────────────┴─────────────────────┘


司法院資訊處製作；財團法人民間司法改革基金會備份。
